【裁判字號】    95,抗,120
【裁判日期】    950418
【裁判案由】    拍賣抵押物
【裁判全文】
臺灣臺中地方法院民事裁定               95年度抗字第120號
  抗  告  人  甲○○
  相  對  人  庚○○
              己○○
              丙○○
              乙○○
              丁○○
              壬○○○○○○
              辛○○
              戊○○
上列當事人間聲請拍賣抵押物事件，抗告人對於中華民國九十五
年二月二十日本院九十五年度拍字第一六四號所為裁定提起抗告
，本院合議庭裁定如下：
    主      文
抗告駁回。
抗告程序費用新台幣壹仟元由抗告人負擔。
    理      由
一、按抵押權，因抵押物滅失而消滅。但因滅失得受之賠償金，
    應按各抵押權人之次序分配之。民法第八百八十一條定有明
    文。又按被徵收之土地或建築改良物原設定之他項權利因徵
    收而消滅。其款額計算，該管直轄市或縣（市）主管機關應
    通知當事人限期自行協議，再依其協議結果代為清償；協議
    不成者，其補償費依第二十六條規定辦理。土地徵收條例第
    三十六條定有明文。是抵押權發生物上代位後，其行使權利
    之方法，於法律有特別規定時，依其規定，而就拍賣抵押物
    准許強制執行之裁定，係屬非訟事件裁定，為裁定之法院僅
    就抵押權人所提出之債權憑證、抵押權設定契約書、他項權
    利證明書、土地暨建物登記謄本為形式上之審查，合先敘明
    。
二、本件抗告人主張：抗告人執有本院八十七年度民執十字第一
    八八三四號執行命令一紙，因債務人蔡月昭積欠抗告人債務
    未清償，遂以相對人之被繼承人曾林自來及相對人丁○○所
    有之不動產設定抵押權以為清償之擔保，並已辦妥抵押權登
    記在案。茲相對人迄未清償，為此聲請拍賣抵押物云云。惟
    原裁定則以本件不動產業於民國（下同）九十四年二月二十
    一日由台中縣政府徵收，則相對人既非所有權人，對其聲請
    拍賣抵押物，於法不合，應予駁回，核無不合。
三、抗告意旨略以：上開不動產業經台中縣政府依法辦理徵收，
    登記為台中縣政府並將系爭抵押權塗銷完畢，然依民法第八
    百八十一條規定，系爭抵押權並未消滅，而係繼續存在於不
    動產因徵收後之代位物或代替利益，而非系爭不動產，是以
    ，本件聲請以庚○○等人為相對人，並無違誤等語。經查，
    本件不動產業經台中縣政府依法辦理徵收完畢，依土地徵收
    條例第三十六條規定，不動產之所有人已非相對人，且其上
    原設定之抵押權亦因徵收而消滅，則原裁定法院依抗告人所
    提出文件為形式審查，對其聲請拍賣抵押物，依上開規定，
    於法不合，應以駁回。抗告人自應循土地徵收條例第三十六
    條、第二十六條規定辦理。從而，本件抗告為無理由，應予
    駁回。
四、據上論結，本件抗告為無理由，依非訟事件法第四十六條、
    第二十一條第二項、第二十四條第一項，民事訴訟法第四百
    九十五條之一第一項、第四百四十九條第一項、第七十八條
    ，裁定如主文。
中    華    民    國    95    年    4    月    18    日
                民事第二庭      審判長法  官  許冰芬
                                      法  官  涂秀玲
                                      法  官  呂明坤
正本係照原本作成。
如不服本裁定，僅得於收受本裁定正本送達後10日內，以適用法
規顯有錯誤為理由，向本院提出再抗告狀（須附繕本並繳納再抗
告裁判費新台幣1,000元），經本院許可後始可再抗告。
中    華    民    國    95    年    4    月    18    日
                                      書記官


司法院資訊處製作；財團法人民間司法改革基金會備份。
